【裁判字號】    99,交聲,1631
【裁判日期】    990630
【裁判案由】    聲明異議
【裁判全文】
臺灣臺中地方法院交通事件裁定        99年度交聲字第1631號
原處分機關    交通部公路總局臺中區監理所
聲明異議人
即受處分人    甲○○
上列受處分人因違反道路交通管理處罰條例案件，對於交通部公
路總局臺中區監理所於民國99年3月26日所為之中監違字第裁60-
JC0000000號處分，聲明異議，本院裁定如下：
    主    文
原處分撤銷。
甲○○汽車駕駛人，行經有燈光號誌管制之交岔路口闖紅燈，處
新臺幣貳仟柒佰元，並記違規點數參點。
    理    由
一、原處分機關略以：聲明異議人即受處分人甲○○（下稱異議
    人）於民國99年1月27日6時15分許，駕駛車牌號碼MU-7393
    號自用小客車，行經南投縣國姓交流道前處，因「闖紅燈（
    西→東）」之違規，經南投縣警察局埔里分局依違反道路交
    通管理處罰條例第53條第1項當場舉發。異議人於期限內申
    訴，經舉發單位查復，仍有不服，原處分機關遂於99年3月
    26 日以中監違字第裁60-JC0000000號裁決書處罰鍰新臺幣
    （下同）2,700元整，並依第63條記違規點數1點，逾期則依
    裁決書處罰主文規定裁處等語。
二、聲明異議意旨略以：伊係住臺中縣大里市，至南投縣國姓鄉
    石門村農場工作，行駛路線是經台3線至霧峰上國道3號再轉
    國道6號下國姓交流道，絕不會捨國道3號轉國道6號之便利
    ，而走草屯轉台14線紅綠燈號誌數十個之不便；當時伊係在
    國姓交流道等紅燈70秒，至綠燈才起步左轉台14線，行駛路
    線並非原舉發單位回函所示由草屯往埔里方向行駛，伊從未
    行駛此路線，執勤員警稱有闖紅燈照片，為何未看過此照片
    ，台14線與國姓交流道口紅燈設定64秒，而交流道口紅燈轉
    台14線左右轉紅燈設定70秒，伊所謂等70秒是指國姓交流道
    轉台14線之紅燈，為此力爭權益，爰依法聲明異議等詞。
三、按汽車駕駛人，行經有燈光號誌管制之交岔路口闖紅燈者，
    處新臺幣1,800元以上5,400元以下罰鍰，並予記違規點數3
    點，道路交通管理處罰條例第53條第1項及第63條第1項第3
    款定有明文。
四、經查：
(一)、異議人於99年1月27日上午6時15分許，在南投縣國姓交流
      道前處，駕駛車號MU-7393號自小客車，有闖紅燈之違規
      事實，業經證人即本案舉發員警楊信立到庭具結證稱：「
      （請詳細說明異議人違規舉發的經過？）當時我在國姓交
      流道執行六點到八點的交通勤務，於99年1月27日清晨6時
      15分許，看到草屯往埔里方向省道有一部MU-7393自小客
      車過來，我就向林先生攔停，告知他已經違規，並請他回
      頭看號誌，當林先生回頭看號誌的時候，號誌已經從紅燈
      轉為綠燈，且異議人跟我說他並沒有闖紅燈，異議人堅稱
      他沒有闖紅燈，我請異議人出示駕照、行照，我就據實對
      異議人予以告發，庭呈該路口的現場圖及照片，該照片是
      國姓交流道東西向號誌的秒數，針對異議人稱他有等候紅
      燈70秒後轉為綠燈之後才起步，經我們現場勘查該路口的
      號誌，異議人下交流道屬於南北向，該向是94秒，即使東
      西向最長也是64秒，也就是佐證當時並沒有異議人所稱的
      70秒的秒數。」、「（問：異議人的違規車輛是否有從草
      屯由西往東走？）是的，他的車身有被警局前的監視器錄
      影下來。」、「（問：有無本案闖紅燈的照片？）當時是
      在巡邏車攔停點準備作攔檢動作，因為車速快，所以無法
      蒐證拍照。但有警局監視器錄影錄到異議人所駕駛的車輛
      的車身行經長壽派出所，…」、「（問：你當天執行勤務
      的時候，是親眼目睹異議人行駛在台14線省道或者是從國
      姓交流道？）我們目睹的是異議人從草屯往埔里台14線直
      行過來，並沒有從國道3號下國姓交流道行駛過來。我們
      有檢視過台14線的監視器，因為在該路口並沒有其他監視
      器，只有在路口我們長壽派出所前面有監視器，我們也已
      經將錄得異議人的車輛行經的畫面提供給法院，所以異議
      人確實是行駛在台14線上，而非異議人所說是從國道六號
      下國姓交流道下來，且時間上與我舉發的時間是吻合的，
      時間是99年1月27日6點14分17秒」等語至為明確（見本院
      卷頁11反至頁12反），並提出監視器照片2幀、國姓交流
      道與台14線交岔路口東西向及南北向號誌時間照片2幀、
      現場圖1紙及手機影像檔案圖檔等為佐證，而執勤員警乃
      依法執行勤務之公務人員，且與異議人素不相識，於本院
      訊問時復具結作證，如有虛偽陳述，依法須負偽證刑責，
      衡情實難認證人有甘冒偽證刑責之風險，而故意誣陷異議
      人之動機及必要性，又查無任何證據足資證明執勤警員有
      捏造事實、違法取締之情事，則執勤警員本其維護交通秩
      序、安全職責所為之當場舉發，自應受到合法、正確之推
      定是其所為上開證言，應屬真實可信；復依證人楊信立提
      出之前開國姓交流道與台14線交岔路口東西向及南北向號
      誌時間照片2幀，係分別顯示「自國道6號下國姓交流道之
      紅燈號誌時間為94秒」、「台14線由草屯往埔里方向國姓
      交流道處之紅綠燈號誌時間為64秒」等事實，均與異議人
      所辯述其自國道6號下國姓交流道之紅燈號誌時間為70秒
      之詞不相符合，是異議人辯稱其確係自國道6號下國姓交
      流道之詞，已難逕採信之。
(二)、又南投縣政府警察局埔里分局長壽派出所監視器所拍攝之
      畫面經舉發員警楊信立以手機存檔，於本院當庭勘驗證人
      楊信立之手機，畫面係呈現照片的影像，影像中車輛的顏
      色為深色黑色或是綠色，此有上開手機影像檔圖檔1張在
      卷可佐，而異議人亦自承其車子顏色是墨綠色之情(見本
      院卷頁12)，及該車經過長壽派出所的錄影時間為99年1月
      27日6時14分17秒，核係本件舉發違反道路交通管理事件
      通知單記載違規時間為99年1月27日6時15分之較早的時間
      點，亦符長壽派出所前監視器位置(即台14線草屯往埔里
      方向、國姓交流道紅綠燈號誌前之路段) 係在員警攔停異
      議人之處所(即台14線由草屯往埔里方向、國姓交流道紅
      綠燈號誌後之路段) 之前的事實，此有前揭證人楊信立製
      作之現場圖1份在卷可佐，是前開影像圖檔雖未清楚攝得
      車牌號碼，然所顯示車輛之車型、顏色均與異議人所駕駛
      之自用小客車相符，且路經長壽派出所之時間亦屬相當，
      應認上揭監視器所拍攝之車輛應為異議人駕駛之車號MU-7
      393號自小客車無誤，故據上，異議人於前開時、地確有
      闖紅燈（西往東）之違規行為，應可認定，異議人辯述其
      未行駛草屯台14線的路線之詞，無法採信。另警方取締交
      通違規事件，其以照相、錄影等方式取證者，固足為違規
      之證，惟警員當場舉發者，舉發警員親身之見聞，亦足為
      違規人違規之證明，非必所有違規事件，均須有照相、錄
      影等證據方足為違規之數據，蓋違規人之違規行為有諸多
      態樣，且甚多違規行為事出突然，本即無法要求執法人員
      就每一違規行為均須以照相、錄影之方式存證後始得舉發
      ，且上揭證人楊信立到庭亦具結證述：當時是在巡邏車攔
      停點準備作攔檢動作，因為車速快，所以無法蒐證拍照，
      但有警局監視器錄影錄到異議人所駕駛的車輛的車身行經
      長壽派出所的畫面之情(見本院卷頁12)，是本件異議人以
      員警未能提出違規照片為由，聲明異議其無違規行為，即
      難認係有據。
五、綜上所述，本件異議人確有駕駛前開自用一般小客車，於上
    開時、地有駕車行經有燈光號誌管制之交岔路口闖紅燈之違
    規行為，原處分機關援引道路交通管理處罰條例第53條第1
    項規定，裁處異議人罰鍰2,700元之罰鍰，固非無見，惟異
    議人違反道路交通管理處罰條例第53條第1項規定部分，依
    同條例第63條第1項第3款規定，除依前開條文科處罰鍰外，
    應記違規點數3點，然原處分機關對於此部分予以記違規點
    數1點，於法自有未合。是受處分人之聲明異議雖為無理由
    ，惟上開處分既有違法之處，自應由本院將原處分撤銷，爰
    依道路交通管理處罰條例第53條第1項、第63條第1項第3款
    ，諭知異議人罰鍰2,700元，並記違規點數3點，以資適法。
六、據上論結，應依道路交通管理處罰條例第87條第2項，道路
    交通案件處理辦法第20條，裁定如主文。
中    華    民    國    99    年    6    月    30   日
                    交通法庭   法  官  楊曉惠
上正本證明與原本無異。
如不服本裁定，應於送達後5日內，向本院提出抗告狀。
                               書記官  謝明倫
中    華    民    國    99    年    6    月    30   日

司法院資訊處製作；財團法人民間司法改革基金會備份。
